【裁判字號】    88,簡上,422
【裁判日期】    900528
【裁判案由】    給付票款
【裁判全文】
臺灣高雄地方法院民事判決  八十八年度簡上字第四二二號
    上  訴  人  乙○○○
    訴訟代理人  魯惠良  律師
    被  上訴人  甲○○
    訴訟代理人  丙○○
右當事人間請求給付票款事件，本院判決如左：
    主      文
    事      實
    理      由
中      華      民      國    九十      年      五      月    二十八    日
                                臺灣高雄地方法院民事第二庭
~B法  官  徐美麗
右正本證明與原本無異。
如不服本判決，應於送達後廿日內，向本院提出上訴狀。
~B書記官  楊銘仁
中      華      民      國    九十      年      五      月    二十八    日
    事實及理由
一、上訴人於八十八年九月十五日，奉接臺灣高雄地方法院簡易庭八十八年八月廿五
    日，八十七年度雄簡字第一五六一號民事判決，上訴人對此判決至感不服，爰於
    法定之期間內聲明上訴，茲敘述理由如左：
二、本件上訴人訴請被上訴人給付票款新台幣肆拾萬元整，不但有被上訴人所交付之
    支票八紙為憑。且將事實詳為陳明，卻未為原審所採信；而被上訴人徒憑三言兩
    語，及其嫂之片面證言外，並無任何可資證明之證據；且被上訴人告訴上訴人詐
    欺乙案，已經  鈞院刑事庭以八十七年度易字第二九三五號刑事判決（證物一）
    ，諭知上訴人無罪；並經臺灣高等法院高雄分院刑事庭以八十七年度上易字第二
    四七八號刑事判決（證物二），將上訴駁回確定在案，足證被上訴人之指訴虛假
    。
三、然原審判決竟以推測理想之方法，為本件認定事實之基礎，顯非適法：
  １、原審經依職權調閱八十七年度易字第二九三五號刑事詐欺案之卷宗，就證人亦
      即互助會會員陳政銘、洪錕星在偵查中之陳述：二人均為死會，在標得會款時
      先開票予上訴人，上訴人收會款後再開票給彼等；另證人亦為互助會員劉美芍
      、陳張美援在審理中證稱：是會首先給會款再給支票，遂認定不能證明上訴人
      已經給付會款予被上訴人；
  ２、另證人洪綺濃在偵查中之陳述，認定：上訴人係以被上訴人之姑嫂積欠會款為
      由，拒付會款一事應為事實；
  ３、被上訴人於八十六年十一月十五日，即狀告上訴人詐欺，如上訴人於前二日，
      即十三日已先付款卅萬零四百元，依常情以斷，被上訴人應無提起告訴之理；
  ４、且上訴人既未給付會款予被上訴人，被上訴人自可依票據法第十三條之抗辯事
      由對抗，而無需繳付會款，殊屬率斷。
四、事實上：
  １、上訴人於八十五年九月十日任會首，召會共廿三會員，每會新台幣伍萬元，於
      每月十日開標，應至八十七年七月十日結束。被上訴人參加二會，先於八十六
      年元月十日得標，如數取得會款；後於同年十一月十日再得標，上訴人已將會
      款如數交付。然被上訴人所簽發用以交付互助會活會之高雄中小企業銀行支票
      十五紙，皆未兌現；
  ２、被上訴人竟歪曲事實，竟於八十六年十一月十五日，狀告上訴人背信，顯違常
      情與常理，亦與經驗法則相悖，按本互助會係於每月十日開標，會員於三日內
      繳會款，且通常會員所交付之支票或本票，除死會之票外，一般到日為當月十
      三日，其餘或有逾二、三日者，通常得標者於開標後五日內，未取得會款，必
      先知照會首，促請儘速通知給付，若非心存成見，早就處心積慮，鮮少有於開
      標五日內，即具狀提出告訴者；
  ３、況一般律師受理案件，為了解案情、收集證據資料、撰擬訴狀，除非事件緊急
      ，通常至少需一、二日以上時間準備，換言之，本案被上訴人早在八十六年十
      一月十三、十四日之前，即已赴律師處洽辦，顯然逾乎常情；更鮮少有於告訴
      後之七日內，即同月廿日，再往被告之人處，要求會款之情事，可見被上訴人
      係以刑事告訴為手段，以圖免除其無力繳交會款之目的，昭然若揭。
五、被上訴人於刑事告訴狀（證物三）中指稱：被上訴人於八十六年十一月十一日，
    依約前往上訴人處，上訴人竟託詞「我的支票已用完，還未申請，明日我再開銀
    行本票給你」，致被上訴人信以為真；然八十六年十一月十三日上午，被上訴人
    前往收取會款時，上訴人竟稱：「我不可能給你錢，妳嫂子還差我的錢，要收會
    錢，就叫妳嫂子出面」；另於八十六年十一月廿七日陳述意見狀（證物四）指稱
    ：八十六年十一月廿二日上午，被上訴人曾協同證人即洪綺濃至上訴人處云云，
    絕非真實：
  １、被上訴人既稱上訴人明日即十一月十二日再開支票，何以被上訴人至十一月十
      三日，始往上訴人處收會款，此矛盾之一；
  ２、同月廿二日，被上訴人與洪綺濃根本未至被告之住處，而係同月廿日，告訴人
      之夫丙○○單獨進入上訴人之處取領現金，據丙○○表示其妻即被上訴人在外
      面，沒有進來，此矛盾之二；
  ３、上訴人給付會員會之票據，係夫林榮珍之支票－合作金庫所領之二百五十張支
      票，未回籠尚有八十六張；另於高雄中小企業銀行總領之支票數共一千六百五
      十張，尚有五十九張未用，有附卷之該庫、行之存戶領用票據狀態查詢單、領
      用支票及退票明細查詢可憑，上訴人從未，亦無須以支票用完作藉口；
  ４、被上訴人之親嫂李洪麗花（偵查中以洪綺濃之名出庭作證），欠上訴人之債款
      有支票七張為憑。且其所負債務係八十二年左右之事，與被上訴人所指稱之本
      件會款根本為兩回事，上訴人絕無，亦無權，就與其嫂李洪麗間之債務，片面
      對被上訴人主張或請求，被上訴人竟從徒託空言，虛構事實，目的不外藉以免
      除其應繳會款之債務而已。
六、被上訴人之上開告訴狀內又指訴：上訴人會將其八紙支票同時軋入，使之跳票；
    另份陳述意見狀內附之電話錄音語譯文（證物五）第五十六行載稱：其開的票遭
    上訴人拿去後，都軋入其帳號，把錢領光，未拿給活會會員等語，尤屬荒誕：
  １、被上訴人於第二次標會得款後，其所交付之上開八張支票，於八十六年十二月
      十三日，經提示遭票而拒絕往來；上訴人逐月將上開支票提示，有支票及退票
      理由單可稽，絕無被上訴人所指八紙支票同時軋入，讓被上訴人跳票及把錢領
      光了等之情事；
  ２、況被上訴人所交付之上開支票均係連號－ＫＦＣ八九七六０至八九七六七號，
      顯見被上訴人之夫前來上訴人住處前即已簽妥，係有備而來，如非告訴人早有
      預謀，準備向上訴人換取現金卅萬零四百元，根本不可能簽發連號之面額五萬
      元支票八張，交上訴人收執；且被上訴人所指未給付活會會款等乙節，與事實
      不符，且相互矛盾；
七、按本互助會廿三會，每會伍萬元，每會得標會款達佰餘萬元，如有無法如期繳會
    款均由上訴人承擔，從未有積欠，或遲延給付會款之情事，此亦即眾多會員中，
    唯獨被上訴人外，並無任何人有異議之原因，蓋：
  １、證人洪錕星在第二會即得標，當場交付由其妹洪善宮簽發之支票廿一張，交付
      上訴人，同時由上訴人簽發林榮珍之支票交洪收執，惟洪如數取得會款後之翌
      月，曾對上訴人表示無錢繳付會款，請上訴人勿將票軋入銀行，不得已由上訴
      人自行吸收該會，並負擔該會款之繳付；
  ２、之後洪陸續償付，迄今尚有五十六萬元之會款未給付上訴人；且洪係死會，交
      還付會首，轉交尚為活會之被上訴人之票號ＡＲ0000000支票乙紙，迨
      被上訴人於第二次，即第十五會得標後，於當月廿日持交上訴人換取現金，否
      則被上訴人不可能將該張支票交付上訴人（該張支票由上訴人背書，上訴人於
      八十七年三月十三日提示，因存款不足而遭退票。
  ３、被上訴人在第五會得標如數取款後，所簽發各五萬元之十七張支票（扣除其本
      身二會及死會四會）；另在第十五會得標，取得會款一百零一萬零四百元現金
      ，所簽發面額五萬元之八張支票（活會八會）共十六張在上訴人手中，惟遭退
      票，換言之，被上訴人應交付之會款計八十萬元未繳，卻均由上訴人支付。
  ４、得標會員交付支票後，上訴人即交付同額之支票，如得標者要求付現，上訴人
      即以現金給付，從未有積欠或遲延付款情事發生，此有其他會員如李錦坐、徐
      玉蘭等人可證，況陳添益於八十七年四月廿三日在偵查庭結證：．．．被告（
      即上訴人）有時用票，有時用現金給付」屬實，益證上訴人所述均屬實在；
八、原判決所引票據法第十三條關於票據上之抗辯，容有誤會，蓋：
  １、該條之規定：票據債務人不得與自己與發票人，或執票人之前手間，所存抗辯
      之事由對抗執票人。但執票人取得票據出於惡意者，不在此限。本件上訴人所
      取得之上開票據，究竟是否出於惡意之事實，自應由被上訴人負舉證之責任，
      原審疏未注意及此；
  ２、參考最高法院四十九年台上字第六七八號判例之意旨：票據行為為不要因行為
      ，即不以給付之原因為要素而得成立之行為，除執票人取得票據係出於惡意，
      或詐欺者外，凡簽名於票據之人，不問原因如何，均須依票上所載文義負責，
      ．．。倘被上訴人並未舉證上開票據有何惡意取得之實證，即應給付票款方屬
      適法，原判決所引上開票據法有關之抗辯規定，顯失允當。
為就求償票款事件聲請調查證據，請求傳喚證人並訊問被上訴人事：
壹、請求訊問被上訴人甲○○。
一、要點如下：
  １、妳參加上訴人之互助會兩會，共有會員幾位？實際上有幾會？
  ２、妳第一會得標後，是否如數取得會款？是否按月繳交會款？
  ３、妳第一會得標後逐月繳付會款，是否依次將交付會首之票據取回？
  ４、妳第二會得標後，實際上應得之會款究竟多少？
  ５、妳第二會得標後，為何不將會首交給妳的客票提示取款？卻交還給上訴人，原
      因何在？理由在為何？
  ６、通常該互助會於每月十日晚上八時開標，會員於三日內（即十三日）繳清會款
      ，如有票據，至少須三日始可交換，為何在得標之第四天即（十五日），就向
      地檢署提出告訴？何以斷定上訴人詐欺？
二、本件事實真象：
  １、本件互助會會員有十九人，共計廿三會（其中被告及李雪各參加二會，陳小益
      參加三會），詳如互助會員一欄表（證物一）。非如被告所稱之廿四會。
  ２、被告於八十六年元月十日，第一次得標如收取得會款，並於爾後交會款時取回
      其交付會首之支票。於第二次得標後，即不再付會款。
  ３、被告第二會得標，實際上應得之會款為新台幣九十六萬零四百元（原為一百零
      一萬零四百元，應扣除另一會之會款五萬元）。
  ４、被告將會首交付之票據大可逕自向銀行提示取款，殊無交還上訴人之理。被告
      實際上已取得會款，竟妄稱未得，誠屬無理由。
  ５、該互助會於每月十日晚上八時開標，會員於三日內（即十三日）繳清會款，如
      有票據，至少須三日始可交換，且通常活會會員所交付之票據，到期日經常在
      十五日之後，被告竟在得標之第四天（即十五日）向地檢署提出告訴上訴人詐
      欺，已然違反常情、常理。
貳、請求傳訊證人：
一、陳張美援，女，四十八年九月廿六日生，身分證字號Ｚ000000000，住
    ：高雄市○○區○○路一二九號。（註：互助會員陳小益，即陳添益，實際上由
    其妻陳張美援為會員，共參加三會）
二、陳長城，男，四十七年四月二十日生，身分證字號Ｚ000000000。住：
    台南縣學甲鎮光明里中州三五二號。（註互助會人員一欄表上所載之陳長城，實
    際上由其妻陳邱切為會員）。
三、劉美芍，女，四十六年六月廿三日生，身分證字號Ｚ000000000：住：
    高雄市鼓山區○○○路十九巷六十八號四樓。
四、莊麗雲，女，四七年六月十九日生，身分證字號  000000000，住：台
    北市內湖區○○○路一七九巷三弄十二號四樓。
、待證事項：
一、上訴人起會時，收取廿二名會員之會款後，即交付每位會員支票乙張（由被告簽
    發夫林榮珍之支票廿二張），每張面額五萬元，註明到期之日：十三日，年、月
    ，則由得標之會員加填後，向銀行提示取款；
二、得標之會員向會首即上訴人領取會款時，需交付所餘會數，每張面額五萬元之支
    票或本票予上訴人，由上訴人分別交付活會會員收執，以資保障；如得標會員交
    付支票後，上訴人即交付同額之支票，如得標者要求付現，上訴人即以現金給付
    ，從未有積欠或遲延付款之情事；
三、活會會員知悉被告之支票跳票後，將所持之被告所簽發支票交還上訴人，上訴人
    均逐月將被告之支票票款支付活會得標之會員，全無遲付，或不付等之情事；
四、本互助會共廿三會，每會伍萬元，每會得標之會款佰餘萬元，各期會款均由上訴
    人給付，從無積欠，或遲延給付會款之情事發生；何獨告訴人聲稱上訴人騙取其
    支票後，竟未給付會款，豈不怪哉！
五、況一般之倒會者，通常多因無資力給付會款，因而無法對多數之會員交付會款，
    絕少有對單獨一位會員不為給付會款之情事，本件並無任何會員有異議，或問題
    ，獨有告訴人有意見，況係被告之支票遭拒絕往來戶，檢附被告遭銀行退記錄表
    （如證物二），上訴人則無，且上訴人無任何之缺款，或短少資金之情事；
六、證人陳長城於八十七年四月十日得標，上訴人簽發夫林榮珍面額一百零六萬四千
    元之支票（見證物三）乙張，交陳長城，因筆誤將「誠」植為「成」，經發現錯
    誤，而於同年月廿七日，交交付陳長城現金一百零六萬四千元整，陳氏夫婦居住
    台南縣學甲鎮，每月按時將會款匯寄上訴人，足證上訴人之信譽甚佳，絕無如被
    告所指訴之詐欺等之情。
七、以上所述各項可以會員陳張美援、陳長城、劉美芍、莊麗雲可資證明。
為給付貨款事件，提出準備書（一）狀：
    答辯之聲明
一、駁回上訴人之訴暨假執行之聲請。
二、第一、二審訴訟費用由上訴人負擔。
三、如受不利之判決，願供擔保請准免為假執行。
    答辯之事實及理由
一、否認上訴人所主張之事實。
二、當事人主張有利於己之事實者，就其事實有舉證之責任，民事訴訟法第二百七十
    七條定有明文。次按票據債務人本得以其與執票人間所存在之基礎原因事實為抗
    辯事由，而對抗執票人，有最高法院七十三年台上字第四三六四號判例可資參考
    。經查，上訴人所持有被上訴人簽發之系爭支票，被上訴人固不予否認，是系爭
    支票為被告上訴人所簽發之事實，自堪信為真正。惟被上訴人則以前揭情詞置辯
    ；經查，支票為無因證券，支票債權人就其取得支票之原因，固不負明之責任，
    惟如發票人抗辯未收到該票據所載款項時，則該該款項是否已交付之事實，即應
    由支票債權人負舉證責任（最高法院七十三年度第一次民庭決議參照）、準此，
    本件被上訴人既已抗辯並未收到上訴人所交付之合會金，則依前揭說明，上訴人
    即應負舉證證明該筆合會金確已交付被上訴人之事實，否則應受不利之認定。然
    上訴人始終均未提出確切證據，諸如被上訴人簽收之收據、或提取該筆合會金之
    資金流向（如匯款單、存摺影本等）以證明其已將被上訴人所標取之合會金交付
    與被上訴人之事實，則依首揭規定及說明，上訴人自應受不利認定。從而上訴人
    依票據之法律關係請求被上訴人給付本件票款，尚屬無據，自應駁回。
    明上訴人自認系爭支票係被上訴人用以給付死會會款而交付，且主張以票面金額
    抵銷被上訴人應收取之得標金額。
為就兩造間八十八年度簡上字第四二二號給付票款事件，依法提起準備書及爭點整理
狀事：
甲、兩造之爭點：
壹、事實上之爭點：
一、上訴人持有被上訴人即發票人，所簽發之系爭支票八紙，經提示竟因存不足，遭
    拒絕往來而退票，訴請被上訴人給付票款新台幣四十萬元整。
二、被上訴人則以：其參加上訴人為首之互助會二會（死會廿五會，扣除被上訴人一
    會，剩廿四會），先後於八十六年元月十日及同年十一月十日得標。第二標於同
    年月十一日，將其所持死會簽發之支票，以及其所簽發之支票八紙交上訴人後，
    上訴人竟託詞支票用罄，還未申請，明日再開銀行本票給付；距同年月十三日，
    前往收會款時，上訴人竟以：我不可能給錢，令嫂差我錢，要收會款，叫令嫂出
    面；並稱：我將八紙支票全部軋入，讓妳跳票，拒不給付分文云云，純屬虛言，
    殊不足採；蓋：
  １、上訴人為首之本互助會，連同會首共廿三會，非如被上訴人所稱之廿五會，被
      上訴人已然有誤；
  ２、被上訴人之嫂欠上訴人之債款係八十二年間事，倘上訴人欲解決二人間之債款
      ，大可於八十六年元月間，被上訴人第一次得標時即對之請求抵償，何須於同
      年十一月再為表示，益見被上訴人之徒託空言；
  ３、上訴人給付會員會款之票據，係屬夫林榮珍之支票－高雄中小企業銀行總領之
      支票數共一千六百五十張，尚有五十九張未用，有該行之存戶領用票據狀態查
      詢單、領用支票及退票明細查詢可憑，上訴人從未缺少支票，從未以用完作藉
      口；
  ４、被上訴人係由其夫丙○○於八十六年十一月十三日，前往上訴人之住處，要求
      付現，交付系爭之支票，取得現金卅萬零四百元；言明並於同月廿日，親赴上
      訴人處取餘款，絕非被上訴人所謂之十一及廿二日；該兩次繳付會款時，上訴
      人之夫林榮珍均在場；
  ５、被上訴人於第二次標會得款後，其所交付之上開八張支票，於八十六年十二月
      十三日，經提示遭退票而拒絕往來；上訴人逐月將上開支票提示，有在卷之支
      票及退票理由單可稽，絕無被上訴人所指八紙支票同時軋入，讓被上訴人跳票
      及把錢領光等情事；
貳、法律上之爭點：
一、謹按票據行為為不要式行為，執票人不負關於給付之原因之責任，如票據債務人
    主張執票人取得票據之行為出於惡意或詐欺時，則應由該債務負舉證之責，參考
    最高法院六十四年台上字第一五四０號判例之意旨。上訴人持有被上訴人所簽發
    之系爭支票，被上訴人既指稱上訴人取得系爭票據之行為出於惡意或詐，欺自應
    由被上訴人舉證，方屬適法。
二、次按票據行為為不要因行為，即不以給付之原因為要素而得成立之行為，凡簽名
    於票據之人，不問原因如何，均須依票上所載文義負責，除執票人取得票據係出
    於惡意或詐欺者外，發票人不得以自己與執票人與執票人前手所存抗辯之事由，
    對抗執票人，最高法院著有四十九年台上字第六七八號判例。本件被上訴人並未
    舉證上開票據有何惡意取得之實證，自應給付票款。
三、被上訴人以票據法第十四條第一項明定：「以惡意或有重大過失取得票據者，不
    得享有票據之權利」；並引用最高法院七十三年台上字第四三六四號判例：「以
    票據債務本得以其與執票人間所存在之基礎原因事實，為抗辯事由，而對抗執票
    人；及舉最高法院七十三年度第一次民庭決議：以發票人抗辯未收到該票據所載
    款項時，則就該款項是否已交付之事實，即應由債權人負舉證責任，資為抗辯，
    顯有有所誤會；
  １、按票據法第十四條所謂以惡意取得票據者，不得享有票據上之權利，係指從無
      權處分人之手，受讓票據，於受讓當時有惡意之情形而言，如從有正當處分權
      人之手，受讓票據係出於惡意時，亦僅生票據法第十三條但書所規定：票據債
      務人得以自己與發票人或執票人之前手間所存人的抗辯之事由對抗執票人而已
      ，尚不生執票人不得享有票據上權利之問題，參考最高法院六十七年台上字第
      一八六二號判例即明，依前開意旨，自與本件之情況不符；
  ２、次按上揭之決議，係以「子主張丑向伊借款，而簽發支票交伊收執，作清償之
      用，經子為付款之提示，遭拒絕，乃提起清償票款之訴，丑對支票之真正並不
      爭執，僅以其未收受借款，消費借貸未成立為抗辯」等情以觀，顯與本件兩造
      間僅屬單純之給付票款事件大異其趣，自不可等而視之，相提並論；
、與訴訟有關之各種證據之爭點：
一、上訴人既稱於上開十一日，將面額百餘萬之系爭支票交付上訴人，倘上訴人託詞
    未付現金或等額之支票，依一般常情、常理及經驗法則，被上訴人理應將支票取
    回，俟取現或得票後，再將票據交付，竟稱信賴上訴人而將系爭支票交付，足見
    上訴人並未有何惡意及重大過失取得票據之情事；
二、退而言之，縱如被上訴人所言上訴人託詞不付會款為真，然查被上訴人迭經表示
    ，係在十一日交付系爭之支票後，於十三日取會款時，上訴人託詞不給等情以觀
    ，充其量不過為民事上不為給付或債務不履行而已，顯與有無惡意及重大過失取
    得票據全然無涉；
三、上訴人於八十六年十一月廿日，自在卷之臺灣銀行優惠存款綜合服務存摺，提款
    新台幣六十一萬元，並將身邊之十萬元，合計七十一萬，如數交付上訴人之夫丙
    ○○，連同當月十三日所交付楊先生之卅萬零四百元，共計一百零一萬零四百元
    。
四、因核算會款時，未將被上訴人之另一會扣除，旋即通知被上訴人，經其同意，於
    同年十一月十四日，以其支票轉帳存入上訴人高雄中小企業銀行帳號：0000
    000000000－0內，該支票業經提示兌付，有在卷之該行存明細影印可
    憑，倘上訴人未於十三日給付部分會款，被上訴人絕不可能讓上訴人提領轉帳。
五、被上訴人竟於八十六年十一月十五日，具狀告訴上訴人背信，顯違常情與常理，
    亦與經驗法則相悖，本互助會係於每月十日開標，三日內繳交會款，通常會員所
    交付之支票或本票，除死會之票外，一般到期日為當月十三日，其餘或有逾二、
    三日者，通常得標者於開標後五日內，未取得會款，必先知照會首，促請儘速通
    知給付，若非心存成見，早就處心積慮，鮮少有於開標五日內，即具狀提出告訴
    者，益證被上訴人之處心積慮及用心之狠毒；
乙、聲明應調查之證據：
壹、請求訊明事項：
一、被上訴人究竟係於何時、何地交付系爭之支票給上訴人？
二、被上訴人究竟係如何、以何種方式交付系爭之支票給上訴人？
三、被上訴人於八十七年三月卅一日，所呈  鈞院檢察署之陳述意見狀及所附錄音帶
    語譯文，是否真實？
四、被上訴人甲○○與曾麗雲之電話語譯文，事否真實？
貳、上訴人願負擔費用，請求  鈞長以科學之測謊方式對當事人及被上訴人之嫂，以
    及被上訴人訴訟代理等人，實施測謊，期以明白真實，庶免冤抑。
、待證事項：
一、卷查被上訴人指稱：「總之我共交給她廿一張，八十六年十一月十一日拿給她的
    ，八十六年十一月十一日及八十六年十一月十三日，我先生都有陪同我過去」（
    見同年月廿六日偵訊筆錄所載）。
二、另查被上訴人訴訟代理人聲稱：「原告迄未交會錢給我，票是我去給原告的」（
    見八十七年度雄簡字第一五六一號，八十八年五月廿一日，筆錄所載）。
三、唯查被上訴人於八十七年三月卅一日，所呈  鈞院檢察署陳述意見狀所附錄音帶
    語譯文，甲○○與曾麗雲之電話語譯文第廿九行以下，甲○○所言，．．．她（
    指上訴人）叫我十四日再去，拿她把我的票拿走，把它騙到手後，十四日她卻毫
    無動靜，我打電話到她家，她所要出門了，．．．一百零一萬四百的會款就不給
    我云云，顯然於上述所言，相互矛盾不一，顯有重大之瑕疵存在。
四、卷查被上訴人告訴上訴人所涉背信、詐欺、偽造文書等刑事案件，以及與本件求
    償票款事件同一之八十七年雄簡字第二一八二號給付票款（八十八年度簡上字第
    四九一號），以及八十七年雄簡字第二一八二號給付會款（八十九年度簡上字第
    一０五號），所為之陳述始終如一，足證上訴人之真實性。
五、為明事實真相，實有藉助測謊之方式，期以查得水落石出，亦免刁
為就兩造給付票款事件，依法提起準備書及爭點整理狀事：
壹、上訴人於八十九年四月廿日所呈之調查證據及準備書，甲、兩造之爭點：、與
    訴訟有關之各種證據之爭點：「上訴人」既稱於上開十一日，將面額百餘萬之系
    爭支票交付上訴人，．．．係「被上訴人」之誤，請准予更正。
貳、被上訴人對於前往上訴人家繳付支票之時間，有重瑕疵及矛盾之處，除已於前所
    呈書狀內載明外，茲另敘明如左：
一、被上訴人訴訟代理人於八十九年四月廿日十五時，當庭陳稱：「是我本人在八十
    六年十一月十一日，將系爭支票八張，連同我收到死會會員簽發的支票及本票，
    在上訴人家中交給上訴人。」；但卷查：被上訴人訴訟代理人於第一審言辭辯論
    時，卻稱：「．．．，死會及活會支票，我均是十三號給。」（見卷附八十八年
    五月廿一日言詞辯論筆錄）；
二、被上訴人訴訟代理人於八十九年四月廿日十五時，準備程序當庭又稱：「八十六
    年十一月十一日，是我自己一個人去的，．．．」。但卷查：被上訴人於  鈞院
    檢察署八十六年十一月六日偵查中，甲○○卻稱：「總之我共交給她廿一張，八
    十六年十一月十一日拿給她的。八十六年十一月十一日及八十六年十一月十三日
    ，我先生都有陪同我過去。」，二人之說詞，前後已有不符；
三、被上訴人於八十九年四月廿七日十五時卅分，準備程序當庭復陳稱：「八十六年
    十一月廿二日，我及我先生及大哥、大嫂去上訴人家，我去的時候，陳明政及陳
    小玉的太太已經在場，．．．」
    惟證人即洪綺濃卻指稱：
    「於是我在八十六年十一月廿二日上午七、八點，是由我及我先生及被上訴人夫
    妻到上訴人家，．．．，我到上訴人家後，約半個小時陳明政及陳小玉的太太也
    前來，．．．。」足見二人之詞全然相左；
四、被上訴人於八十九年四月廿七日十五時卅分，準備程序當庭稱：
    「八十六年十一月十三日，是在晚上找上訴人。」、「十一月十一日及十三日我
    沒有進上訴人家，我在外面等我先生，．．．。」；
    惟被上訴人訴訟代理人當天在庭，卻稱：
    「十一月十三日下午去過一之，去的時間已經不記得，．．．，於是在晚上又去
    過一次，我跟我太太一起進去，．．．。」二人之詞存有重大之瑕疵。
、上訴人並無任何惡意取得系爭票據之情事，此由被上訴人及證人所陳述可知，說
    明如下：
一、證人洪綺濃八十九年四月廿七日十五時卅分，準備程序當庭證稱：「八十六年十
    一月廿二日當天，我要前往之前，我沒有跟上訴人連繫，她應該不知道我要去她
    家。」；
二、事實上，被上訴人訴訟代理人於八十九年四月廿日十五時，亦當庭陳稱：去上訴
    人家之前，並沒有事先通知，亦未打電話去上訴人家，因為她們夫平常大部分都
    在家等語，惟筆錄中並未記載，懇請  鈞長就此部份詳加調查，以明實情。
肆、矧本案之重點，在於上訴人究竟有無任何「惡意取得」系爭支票之情事，但遍查
    全卷，並無任何被上訴人所稱之「惡意取得」系爭支票之證據資料，徒憑上訴人
    所憑空杜撰虛擬之三句話，資為本事件判斷之基礎，洵屬不當；況上訴人持有被
    上訴人所交付之上百萬數十張票據，被上訴人訴訟代理人焉有不取據之理，既然
    如彼之所稱係因信賴上訴人故而交付，顯見上訴人全無任何之「惡意」可言；且
    上訴人之所陳述自始自終如一，然被上訴人及證人所陳述存有上開重大之瑕疵，
    事實真象了然。
為就兩造間給付票款事件，依法再提出準備書狀事：
壹、遵照  鈞長於八十九年十一月九日當庭庭諭辦理：
一、上訴人偕訴訟代理人於八十九年十一月九日出庭後，即前往證人陳添益、陳張美
    援夫婦所開設之「九福飯店」，洽請證人出庭作證，惟據該飯店櫃抬服務生告之
    ：陳氏夫妻出國不在；之後上訴人雖曾多次以電話與之聯繫，均無法找到人。另
    與陳銘政聯絡亦無出庭之意願。
二、眾所周知之事：一般人均不願到法院作證，尤其是生意人，一因較無時間，又因
    唯恐觸犯霉頭，故常視進法院為畏途，事實上，證人等早於八十七年四間，即已
    出庭作證；之後亦曾出庭，再三到法院已不勝其煩，更況心有所顧忌，因此不願
    出庭，上訴人又無法勉強彼等；
貳、按當事人主張有利於己之事實者，就其事實有舉證之責任，民事訴訟法第二百七
    十七條定有明文。次按當事人主張其意思表示係因被詐欺或脅迫而為之者，應就
    其被詐欺或被脅迫之事實，負舉證之責任，最高法院著有廿一年上字第二０一二
    號判例，可資參考；
一、本件被上訴人主張：上訴人持有其所交付面額合計百餘萬元之支票，係遭上訴人
    以「惡意取得」，依上揭法條之規定及判例之意旨，理應由被上訴人舉證，方屬
    適法，惟遍查全卷，除其片面所提出之三句話語外，別無任何積極及確切之證據
    可言；
二、被上訴人復主張：於八十六年十一月廿二日上午，偕同洪綺濃至上訴人家去的時
    候，陳明政（實為陳銘政）及陳小玉（即陳添益）的太太陳張美援已經在場之事
    實，理應由被上訴人舉證，以證明之；
三、然  鈞庭於八十九年四月廿七日十五時卅分，準備程序中庭訊時，被上訴人所舉
    之證人洪綺濃及其夫丙○○所為之證言，不但相互矛盾，且存有重大之瑕疵；況
    被上訴人已於同年月廿日十五時，當庭捨棄證人陳銘政，均記明筆錄在卷，已足
    為  鈞長自由心證之參酌。今證人陳添益、陳張美援不出庭，被上訴人之所言自
    不足採。
、另按票據行為，為不要因行為，執票人不負證明關於給付之原因之責任，如票據
    債務人主張執票人取得票據出於惡意或詐欺時，則應由該債務人負舉證責任，亦
    有同院六四年台上字第一五四０號判例，可資參考；
一、被上訴人於八十八年四月廿一日，呈  鈞院之八八年度促字第四九一一號聲明異
    議狀三、第十四行明載：．．．然八十六年十一月十三日上午，債務人前往收取
    會款時，．．；且  鈞院八十七年度雄簡字第七五四號及八十八年度雄簡字二一
    八二號民事判決亦均如是認；
二、另被上訴人偵查中稱：「總之我共交給她廿一張，八十六年十一月十一日拿給她
    的，八十六年十一月十一日及八十六年十一月十三日，我先生都有陪同我過去」
    （見八十六年十一月廿六日偵訊筆錄）；
三、然卷查被上訴人之訴訟代理人於八十八年十二月廿三日，在  鈞院八十八年度簡
    上字第四九一號（愛股）準備程序中，卻陳稱：
  １、我否認十一月十三日有到他家要錢，．．．。十一月十一日（星期六）下午四
      時，我拿票去給他時，他說票剛好用完，等十一月十三日早上再來拿會錢。我
      因信任他，就把票給他，讓他去收會錢。
  ２、惟查：八十六年十一月十一日是日為「星期二」，而非被上訴人之訴訟代理人
      所謂之「星期六」，時間已然有誤；
  ３、被上訴人既係因信賴上訴人，而將支票交付上訴人，讓上訴人去收會錢，由此
      已足以證明上訴人應當未使用任何「惡意」或「詐欺」之方法，否則被上訴人
      不至於如此作為；
四、又卷查被上訴人訴訟代理人聲稱：「原告迄未交會錢給我，票是我拿去給原告的
    」（見  鈞院八十七年度雄簡字第一五六一號，八十八年五月廿一日筆錄所載）
    。唯卷查：
  １、八十七年度雄簡字第一五六一號事實及理由二、第五行，審認：上訴人於八十
      六年十一月十一日，依約持如附表所示的八張支票，前去找被上訴人領取會款
      時，但上訴人在收受會款（應為支票之誤）後，竟以．．．，為藉口，沒有當
      場給付會款，第二天上午被上訴人再前去領取會款時，．．．。所認定之時間
      已與被上訴人所指稱之時間，已有不符；
  ２、被上訴人於八十七年三月卅一日，所呈  檢察署之陳述意見狀所附錄音帶語譯
      文－甲○○與曾麗雲之電話語譯文第廿九行以下，甲○○言：「．．．她（指
      上訴人）叫我十四日再去拿，她把我的票拿走，把它騙到手後，十四日她卻毫
      無動靜，我打電話到她家，她說要出門了，．．．，一百零一萬四百的會款就
      不給我。」；
  ３、然卷查被上訴人於  鈞院八十九年四月廿七日，準備程序筆錄被上訴人部份所
      載：「．．．，十一月十四日我和我先生又去找她，．．。」，與前之所述完
      全不符，益彼等之虛假及不實。
肆、綜上述所述，被上訴人及其代理人就與本事件相同之一同一事件，分屬數案之庭
    訊或書狀中之所述，不但時間前後矛盾不一，且與事實相違悖，適足以見彼等杜
    撰之虛言，昭然若揭；復就上述客觀事實觀之，既然被上訴人在同年月十一日，
    放心交付支票讓上訴人去收會錢，何以被上訴人參加上訴人為首之互助會至少七
    會，在上訴人從無任何不交付會款之情事；或（除本次爭議外）在未有何因會款
    與被上訴人有何爭執，以及得標後之第四天，未經催告付款等之情形下，被上訴
    人竟會因「當天她有我，我才會去找律師，告她詐欺，．．。」（見  鈞院八
    十九年四月廿七日，準備程序筆錄上訴人部份所載），顯然不合情理，亦與一般
    之經驗法則相違背，被上訴人之所述既存有重大之瑕疵，彼等之說詞即不足採信
    ，從而其所為之主張洵屬無理由。


司法院資訊處製作；財團法人民間司法改革基金會備份。
